臺灣高雄地方法院刑事判決　　　　　　　94年度訴字第1894號
公　訴　人　臺灣高雄地方法院檢察署檢察官
被　　　告　甲○
上列被告因毒品危害防制條例案件，經檢察官提起公訴（94年度
毒偵字第3904號），本院判決如下：
    主  文
甲○施用第一級毒品，累犯，處有期徒刑壹年，扣案之海洛因壹
包（淨重零點零陸公克），沒收銷燬之；又施用第二級毒品，累
犯，處有期徒刑陸月。應執行有期徒刑壹年肆月，扣案之海洛因
壹包（淨重零點零陸公克），沒收銷燬之。
    事  實
一、甲○前於民國81年及82年間，因肅清煙毒條例案件及竊盜案
    件，分別經臺灣高等法院高雄分院以82年度上訴字第3566號
    及臺灣高等法院臺南分院以83年度上訴字第711 號，各判處
    有期徒刑3 年3 月及1 年確定，定應執行刑有期徒刑4 年，
    復於84年間，再因肅清煙毒條例案件，經臺灣高等高雄分院
    以84年度上訴字第2474號判處有期徒刑4 年5 月，接續執行
    ，而於83年12月28日入監執行，並於87年6 月18日縮短刑期
    假釋出獄，嗣因撤銷假釋，應執行殘刑有期徒刑4 年5 月21
    日，並於88年間，因竊盜案件，經臺灣高等法院高雄分院以
    89年度上易字第68號，判處有期徒刑7 月確定，接續殘刑執
    行，於89年3 月2 日入監執行，並於93年12月10日縮短刑期
    執行完畢。
二、甲○曾於88年間，因施用毒品案件，經本院以88年度毒聲字
    第6258號裁定送觀察、勒戒後，認有繼續施用毒品之傾向，
    由本院以88年度毒聲字第7140號裁定令入戒治處所施以強制
    戒治，並經本院以89年度毒聲字第1161號裁定停止戒治，所
    餘戒治期間付保護管束，而於89年9 月26日保護管束期滿未
    經撤銷，而強制戒治執行完畢，並由臺灣高雄地方法院檢察
    署檢察官於同年10月24日，以89年度戒毒偵字第1063號為不
    起訴處分確定。詎甲○仍不知悔改，竟於強制戒治執行完畢
    後5 年內，復分別基於施用第一、二級毒品之犯意，於94年
    4 月13日11時30分許，在高雄縣岡山鎮○○路陽明公園廁所
    內，以將第一級毒品海洛因摻入香菸後，吸食含有海洛因成
    分煙氣之方式，施用第一級毒品海洛因乙次，另於同月13日
    16時45分回溯96小時內某時許，在不詳地點，以不詳方法，
    施用第二級毒品甲基安非他命乙次。嗣於94年4 月13日16時
    10分許，在高雄縣岡山鎮○○路104 號前（起訴書誤載為同
    鎮○○路陽明公園廁所內），為警查獲，並扣得第一級毒品
    海洛因1 包（淨重0.06公克）。
三、案經高雄縣政府警察局岡山分局報告臺灣高雄地方法院檢察
    署檢察官偵查起訴。
    理  由
一、訊據被告甲○矢口否認有被訴施用第一、二級毒品之犯行，
    辯稱：伊已十幾年未施用第一級毒品海洛因，當日持有第一
    級毒品海洛因1 包，係因腰痛準備施用，但尚未施用之際，
    即為警查獲，而伊從未施用第二級毒品甲基安非他命云云。
二、經查：
  (一)被告於94年4 月13日11時30分許，在高雄縣岡山鎮○○路陽
    明公園廁所內，以將第一級毒品海洛因摻入香菸後，吸食含
    有海洛因成分煙氣之方式，施用第一級毒品海洛因乙次之事
    實，業據被告於警詢及本院準備程序中供承不諱；而被告為
    警查獲時所採之尿液檢體，經先後送臺灣檢驗科技股份有限
    公司及高雄醫學大學附設中和紀念醫院，以酵素免疫分析法
    （EIA）及 氣相層析質譜儀法（GC/MS）方 法檢驗結果，均
    呈現嗎啡、可待因及甲基安非他命陽性反應，此有臺灣檢驗
    科技股份有限公司94年5 月4 日（報告編號：KＺ0000000000
    00）濫用藥物尿液檢驗報告暨高雄縣政府警察局岡山分局壽
    天派出所毒品案件嫌犯尿液採證檢驗對照表（代號：岡壽80
    1 號號）、高雄醫學大學附設中和紀念醫院94年9 月6 日濫
    用藥物尿液檢驗報告（報告編號：9409-11 號）各1 紙附卷
    可稽；另扣案之白色粉末1 包，經送法務部調查局鑑驗結果
    ，確係第一級毒品海洛因（淨重0.06公克）無訛，有該局94
    年5 月31日調科壹字第220020007 號鑑定通知書1 份在卷可
    參，而堪認定。
  (二)尿液檢驗結果之正確性受到諸多因素之影響，如檢體簽收、
    處理、分析、文件處理及各檢體驗單位所訂定之CUTOFFVALU
    E （或閾值）不同等，均會影響到最後結果之判讀，目前尿
    液中煙毒之檢驗方法分述如下：一般實驗室接到尿液煙毒檢
    驗申請時，第一步驟為利用免疫分析法做初步篩檢，如篩檢
    濃度小於CUTOFFVALUE 即判讀為陰性反應；如篩檢濃度大於
    CUTOFFVALUE ，則必須進一步做確認試驗，確認試驗方法之
    原理須異於篩檢方法之原理，確認試驗方法目前國內常用的
    方法計有免疫學分析法、TOXI-LAB（毒物層析法）、GC（氣
    體色層分析法）、GC/MS （氣體層析質譜儀分析法），依各
    實驗單位設備不同，選用方法而有不同，其精密度依次為GC
    /MS 優於GC優於TOXI-LAB（高雄醫學大學附設中和紀念醫院
    83年6 月14日函覆本院83年5 月9 日高仁刑公股字第9680號
    函參照）。再者，所謂「氣相層析質譜儀」包括「氣相層析
    儀」及「質譜儀」二部分，在「氣相層析儀」部分，其方法
    為將物質氣化後，再經分析管分離，由於各種物質之沸點及
    對管柱之吸附力不同，在經過檢測器（detector ）測 定後
    ，表現出不同的滯留時間（retension time），利用滯留時
    間來判定是何種物質；而「質譜儀」部分為檢測器，能將物
    質撞擊成碎片，記錄其質譜圖，因每個化合物之鍵結能力不
    同，故不同之物質會有其特定之質譜圖，因此在物質之判斷
    上有若指紋鑑定，因此，理論上如果扣除人為因素（例如檢
    體之間的污染）不與列計者，氣象層析質譜儀之精確度接近
    百分之百（行政院退輔會榮民總醫院83年3 月3 日函覆澎湖
    地方法院（83）北總內字第185 號函），是被告之尿液檢體
    ，經先後送臺灣檢驗科技股份有限公司及高雄醫學大學附設
    中和紀念醫院，以前述之免疫分析法及氣相層析質譜儀法交
    互檢驗，檢出被告尿液確含有嗎啡及甲基安非他命毒品之陽
    性反應，揆諸前揭說明，在排除偽陽性反應產生可能之情形
    下，被告除有施用第一級毒品海洛因外，亦有施用第二級毒
    品甲基安非他命之事實，自堪認定。
  (三)雖被告自始至終，均矢口否認施用第二級毒品甲基安非他命
    之犯行。然被告為警查獲時所採之尿液檢體，經先後送臺灣
    檢驗科技股份有限公司及高雄醫學大學附設中和紀念醫院，
    鑑驗結果均呈有甲基安非他命陽性反應，已如前述，且依高
    雄醫學大學附設中和紀念醫院濫用藥物尿液檢驗報告之記載
    （見本院卷第96頁），被告尿液中所含之甲基安非他命濃度
    高達19440 ng/ml ，超過判定檢體陽性之標準閾值即500ng/
    ml甚多，被告辯稱：未曾施用第二級毒品甲基安非他命云云
    ，尚難採信。由於海洛因為中樞神經抑制劑，施用後會產生
    精神恍惚、嗜睡等症狀，而安非他命及甲基安非他命則均為
    中樞神經興奮劑，初用時會有提神、振奮、欣快感、自信、
    滿足等效果（參照行政院衛生署管制藥品管理局91年5 月14
    日管證字第105513號函、93年12月22日管宣字第0930012251
    號函），第一級毒品海洛因與第二級毒品甲基安非他命所含
    之成分及施用後之效果，既然均不相同，衡情被告應無可能
    將含有第一毒品海洛因及第二級毒品甲基安非他命成分之毒
    品，混合同時使用，是被告應係分別施用第一級毒品海洛因
    及第二級毒品甲基安非他命，要屬無疑。
  (四)另被告對於其是否施用毒品乙事，先於警詢時坦承不諱；而
    於偵訊翻供辯稱：伊僅購買海洛因，尚未施用等語；俟於本
    院94年8 月1 日通緝到案及同月8 日準備程序中，則又供承
    ：為警查獲當日，伊確有施用第一級毒品海洛因之事實，惟
    未施用第二級毒品甲基安非他命等語；卻於本院審判期日，
    再辯稱：伊最後1 次施用第一級毒品海洛因，係十幾年前云
    云，前後供述，反覆不一，審酌被告於警詢與本院準備程序
    中所稱：為警查獲當日曾施用第一級毒品海洛因部分，核與
    前述之尿液檢驗報告相符，堪認關於曾施用第一級毒品海洛
    因之陳述部分，係屬實情外，其餘辯稱：未曾施用第一級毒
    品海洛因及第二級毒品甲基安非他命云云，無非係臨訟圖卸
    刑責之詞，自無足採。
  (五)被告前於88年間，因施用毒品案件，經本院以88年度毒聲字
    第6258號裁定送觀察、勒戒後，認有繼續施用毒品之傾向，
    由本院以88年度毒聲字第7140號裁定令入戒治處所施以強制
    戒治，並經本院以89年度毒聲字第1161號裁定停止戒治，所
    餘戒治期間付保護管束，而於89年9 月26日保護管束期滿未
    經撤銷，而強制戒治執行完畢，並由臺灣高雄地方法院檢察
    署檢察官於同年10月24日，以89年度戒毒偵字第1063號為不
    起訴處分確定等情，有前述臺灣高等法院被告前案紀錄表2
    份在卷可攷（見本院卷第15至21頁、第83頁），是被告於94
    年4 月13日11時30分及同月13日16時45分回溯96小時內某時
    許，分別施用第一、二級毒品之行為，既然均係在89年9 月
    26日強制戒治執行完畢後，5 年內再犯毒品危害防制條例第
    10條第1 項及同條第2 項之罪，均應依毒品危害防制條例第
    23條第2 項之規定，予以處罰。
三、核被告所為，係犯毒品危害防制條例第10條第1 項之施用第
    一級毒品罪、同條例第10條第2 項之施用第二級毒品罪。被
    告持有第一、二級毒品後進而施用，其持有之低度行為均應
    為施用之高度行為所吸收，故均不另論其持有毒品罪。被告
    所犯上開施用第一級毒品及施用第二級毒品之二罪間，犯意
    各別，行為互殊，應予分論併罰。被告前於81年及82年間，
    因肅清煙毒條例案件及竊盜案件，分別經臺灣高等法院高雄
    分院以82年度上訴字第3566號及臺灣高等法院臺南分院以83
    年度上訴字第711 號，各判處有期徒刑3 年3 月及1 年確定
    ，定應執行刑有期徒刑4 年，復於84年間，再因肅清煙毒條
    例案件，經臺灣高等高雄分院以84年度上訴字第2474號判處
    有期徒刑4 年5 月，接續執行，而於83年12月28日入監執行
    ，並於87年6 月18日縮短刑期假釋出獄，嗣因撤銷假釋，應
    執行殘刑有期徒刑4 年5 月21日，並於88年間，因竊盜案件
    ，經臺灣高等法院高雄分院以89年度上易字第68號，判處有
    期徒刑7 月確定，接續殘刑執行，於89年3 月2 日入監執行
    ，並於93年12月10日縮短刑期執行完畢等情，有前述臺灣高
    等法院被告前案紀錄表2 份附卷可查（見本院卷第15至21頁
    、第83頁），被告於有期徒刑執行完畢，5 年內分別再犯毒
    品危害防制條例第10條第1 、2 項等有期徒刑以上之2 罪，
    均為累犯，各應依刑法第47條之規定，加重其刑。爰審酌被
    告前因施用毒品，經觀察、勒戒以及強制戒治之程序後，仍
    不知悛悔，不思戒除惡習，竟再次施用毒品自戕其身，且未
    能坦承施用毒品之犯行，顯然缺乏戒絕毒品之決心，有再入
    監矯治必要，惟其行為尚未害及他人等一切情狀，分別量處
    如主文所示之刑，並定其應執行之刑，以資懲儆。扣案之白
    色粉末，經法務部調查局鑑定係第一級毒品海洛因無訛，淨
    重為0.06公克，此有該局94年5 月31日調科壹字第22002000
    7 號鑑定通知書1 份附卷可佐（見本院卷第30頁），應依毒
    品危害防制條例第18條第1 項之規定，併予宣告沒收銷燬之
    ，而送鑑耗損之海洛因粉末，既已滅失，自無庸再予宣告沒
    收銷燬之必要。
據上論斷，應依刑事訴訟法第299 條第1 項前段，毒品危害防制
條例第10條第1 項、第2 項、第18條第1 項前段，刑法第11條、
第47條、第51條第5 款，判決如主文。
本案經檢察官乙○○到庭執行職務。
中　　華　　民　　國　　94　　年　　11　　月　　23　　日
                  刑事第十庭  審判長法　官  徐美麗
                                    法  官  莊珮吟
                                    法  官  高增泓
以上正本證明與原本無異。
如不服本判決，應於收受送達後10日內向本院提出上訴書狀。
中　　華　　民　　國　　94　　年　　11　　月　　23　　日
                                    書記官  林慧芬
附錄本判決論罪科刑法條全文：
毒品危害防制條例第10條
施用第1級毒品者，處6月以上5年以下有期徒刑。
施用第2級毒品者，處3年以下有期徒刑。
